【裁判字號】    95,交訴,64
【裁判日期】    950828
【裁判案由】    過失致死
【裁判全文】
臺灣屏東地方法院刑事判決              95年度交訴字第64號
公  訴  人  臺灣屏東地方法院檢察署檢察官
被      告  乙○○
上列被告因過失致死案件，經檢察官提起公訴（95年度偵字第
3422 號） ，被告於本院準備程序中就被訴事實為有罪之陳述，
經本院合議庭裁定由受命法官獨任依簡式審判程序審理，判決如
下：
    主  文
乙○○因過失致人於死，處有期徒刑肆月，如易科罰金，以新台
幣貳仟元折算壹日。
    事  實
一、乙○○於民國94年12月10日23時20分許，駕駛車牌號碼8S-
    9825號自用小客車，沿屏東縣潮州鎮○○路由南往北行駛，
    行至該路段與環龍路之交岔路口，欲左轉往環龍路前進，本
    應注意其視力不佳（近視度數不詳），應配戴適當之眼鏡始
    能駕車，且汽車行駛至交岔路口，轉彎車應讓直行車先行，
    而當時天候晴、夜間有照明，且路面乾燥無缺陷，亦無障礙
    物，又無不能注意之情形，適有吳竣傑騎乘車牌號碼CQ3-62
    8 號重型機車，亦沿同路段行駛於對向車道欲通過上開交岔
    路口，詎乙○○竟疏未注意，於視力模糊之情況下，未能及
    時發現吳竣傑並禮讓其先行即貿然左轉，致其車輛之右側車
    門處與吳竣傑之機車發生碰撞，使吳竣傑人車倒地，受有肺
    部挫傷併肺出血、複雜性顏面骨折、顱底骨折等傷害，雖經
    緊急送往高雄醫學大學附設中和紀念醫院急救，惟延至同年
    12月12日19時許，仍因傷重不治死亡。乙○○於肇事後，在
    未經有偵查權之機關或公務員發覺為犯嫌前，向據報前往現
    場處理車禍之警員坦承其為車禍之肇事者及肇事經過，而願
    接受裁判。
二、案經被害人之父甲○○訴由屏東縣政府警察局潮州分局、同
    分局報告臺灣屏東地方法院檢察署檢察官相驗後簽分偵查起
    訴。
    理  由
一、本件被告乙○○所犯係死刑、無期徒刑、最輕本刑為3 年以
    上有期徒刑以外之罪，其於本院準備程序中就被訴事實為有
    罪之陳述，經本院合議庭裁定由受命法官獨任依簡式審判程
    序，先予敘明。
二、上揭事實，訊據被告於本院審理中坦承：其有近視，然未配
    戴眼鏡，致未能及時禮讓被害人先行，確有過失等語在卷，
    並有道路交通事故現場圖、道路交通事故調查報告表(一)(二)、
    現場照片32張在卷可稽。而被害人吳竣傑因本件車禍，受有
    肺部挫傷併肺出血、複雜性顏面骨折、顱底骨折等傷害，雖
    雖經緊急送往高雄醫學大學附設中和紀念醫院急救，延至同
    年12月12日19時許，仍因傷重不治死亡，亦經臺灣屏東地方
    法院檢察署檢察官督同法醫師相驗屬實，製有勘驗筆錄、相
    驗屍體證明書、鑑定驗斷書及相驗照片附卷可憑。按汽車行
    駛至交岔路口，轉彎車應讓直行車先行，道路交通安全規則
    第102 條第1 項第6 款前段定有明文。查本件被告視力不佳
    （近視度數不詳），本應注意配戴適當之眼鏡始能駕車上路
    ，且行經上開交岔路口，復應遵守前述規定，而當時天候晴
    、夜間有照明，且路面乾燥無缺陷，亦無障礙物，又無不能
    注意之情事（參見前揭道路交通事故調查報告表及現場照片
    所示），詎其竟未注意配戴眼鏡，致視力模糊而未能及時發
    現被害人並禮讓其先行而發生碰撞，致被害人傷重不治死亡
    ，足見被告確有過失。又本件經送請臺灣省高屏澎區車輛行
    車事故鑑定委員會鑑定結果，亦認為「被告駕駛小客車左轉
    未讓直行車先行為肇事主因」，有該鑑定委員會95年5 月12
    日高屏澎鑑字第950368號函暨所附鑑定意見書在卷可憑，雖
    該鑑定意見書亦認被害人駕駛機車未注意車前狀況為肇事次
    因，然被告尚不得據此解免其過失罪責甚明。再被告之過失
    行為與被害人死亡間，具有相當因果關係。綜上，本件事證
    明確，被告犯行足堪認定，應予論科。
三、論罪科刑：
  (一)按行為後法律有變更者，適用行為時之法律。但行為後之法
    律有利於行為人者，適用最有利於行為人之法律，刑法第2
    條第1 項定有明文。茲因本件論罪科刑所適用之下述刑法法
    律，業於94年2 月2 日經總統公布，並於95年7 月1 日施行
    ，故被告行為後法律已有變更，爰比較新舊法如下：
  1.按95年6 月14日經總統公布增訂，且於同年7 月1 日施行之
    刑法施行法第1 條之1 規定：「中華民國94年1 月7 日刑法
    修正施行後，刑法分則編所定罰金之貨幣單位為新臺幣。94
    年1 月7 日刑法修正時，刑法分則編未修正之條文定有罰金
    者，自94年1 月7 日刑法修正施行後，就其所定數額提高為
    30倍。但72年6 月26日至94年1 月7 日新增或修正之條文，
    就其所定數額提高為3 倍」，故自95年7 月1 日起，刑法第
    276 條第1 項之過失致死罪，關於法定本刑之罰金刑部分，
    改以新台幣為單位為「新台幣60,000元」，惟關於罰金刑之
    科刑標準，修正後刑法第33條第5 款係規定「罰金：新臺幣
    1,000 元以上，以百元計」，而修正前同條款係規定「罰金
    ：1 元以上」之規定，是關於罰金最低本刑部分，修正後之
    規定較不利被告，故依上開刑法第2 條第1 項前段規定，就
    刑法第276 條第1 項之罰金刑部分，適用修正前刑法第33條
    第5 款規定科處，對被告較為有利。
  2.又關於易科罰金之折算標準，修正後刑法第41條第1 項修正
    提高為「以新臺幣1,000 元、2,000 元、3,000 元折算一日
    」，並刪除「因身體、教育、職業或家庭之關係，執行顯有
    困難者」之條件，第2 項增訂「前項規定於數罪併罰，其應
    執行之刑未逾6 月者，亦適用之」，而修正前刑法第41條第
    1 項規定「得以1 元以上3 元以下折算1 日（復依修正前罰
    金罰鍰提高標準條例第2 條規定，係就原定數額提高為100
    倍折算1 日即銀元100 元以上300 元以下折算1 日）」，故
    關於易科罰金折算標準，以修正前之折算標準對被告較為利
    。
  3.復就刑法第47條累犯之規定，業將原條文關於累犯之構成要
    件「有期徒刑執行完畢5 年內再犯有期徒刑以上之罪」，修
    正為「有期徒刑執行完畢5 年內『故意』再犯有期徒刑以上
    之罪」（至增訂同條第2 項部分，尚與本案無關），而查，
    本件被告前因違反動產擔保交易法案件，經本院94年度簡字
    第69 0號判處有期徒刑3 月確定，甫於95年5 月26日縮短刑
    期執行完畢（有卷附臺灣屏東地方法院檢察署刑案資料查註
    紀錄表、臺灣高等法院被告前案紀錄表可參），故依修正前
    刑法第47條規定，被告於本案係構成累犯，應加重其刑，然
    依修正後同條第1 項規定，因本案被告乃過失犯，則不構成
    累犯，是經比較新舊法結果，認以新法規定較有利於被告。
  4.另關於自首減刑之規定，修正前刑法第62條前段係規定「必
    減輕其刑」、修正後同條則規定「得減輕其刑」，故亦以修
    正前之刑法第62條前段規定較有利被告。
  5.經本院綜合比較結果，認本件應一體適用修正後之刑法規定
    論處，對被告最為有利。
  (二)核被告所為，係犯刑法第276 第1 項之過失致人於死罪。又
    被告於肇事後，在未經有偵查權之機關或公務員發覺為犯嫌
    前，向據報前往現場處理車禍之警員坦承其為肇事者及肇事
    經過，並願接受裁判，此有自首情形紀錄表附卷可參，核與
    自首要件相符，爰依刑法第62條前段規定減輕其刑。爰審酌
    被告有違反動產擔保交易法之前科（有卷附臺灣屏東地方法
    院檢察署刑案資料查註紀錄表、臺灣高等法院被告前案紀錄
    表可參），駕車未能注意配戴適當之眼鏡並遵守交通安全規
    則致人死亡、過失情節為肇事主因、惟犯後坦承犯行且業與
    被害人家屬達成民事和解（有卷附和解書可參）等一切情狀
    ，量處如主文所示之刑，並諭知易科罰金之折算標準。
據上論斷，應依刑事訴訟法第273 條之1 第1 項、第299 條第1
項前段，刑法第2 條第1 項但書、第276 條第1 項、第62條前段
、第41條第1 項前段、刑法施行法第1 條之1，判決如主文。
本案經檢察官王光傑到庭執行職務
中    華    民    國     95    年   8    月    28     日
                       交通法庭   法  官  劉敏芳
以上正本證明與原本無異。
如不服本判決應於收受本判決送達後十日內向本院提出上訴書狀
，其未敘述上訴理由者，並得於提起上訴後十日內向本院補提理
由書狀（均須按他造當事人之人數附繕本）「切勿逕送上級法院
」
中    華    民    國    95    年    8     月    28    日
                                  書記官  許倬維
附錄本案論罪科刑法條：
刑法第276條第1項：
因過失致人於死者，處2 年以下有期徒刑、拘役或2 千元以下罰
金。


司法院資訊處製作；財團法人民間司法改革基金會備份。
